【裁判字號】    89,自緝,35
【裁判日期】    890818
【裁判案由】    詐欺
【裁判全文】
臺灣高雄地方法院刑事判決                          八十九年度自緝字第三五號
    自  訴  人  駿霆有限公司
    代  表  人  陳文仁
    被      告  乙○○
右列被告因詐欺案件，經自訴人提起自訴，本院判決如左：
    主  文
乙○○無罪。
    理  由
一、自訴意旨略稱：自訴人駿霆有限公司為批發通訊器材業務，緣被告乙○○於民國
    八十八年七月五日，持華南銀行大同分行付款，支票號碼ＧＢ0000000號
    ，金額新臺幣（下同）兩萬元之支票一紙，向自訴人採購行動電話兩支，詎該支
    票於八十八年七月十二日竟遭退票，自訴人屢次催討，被告乙○○均避不見面，
    因認被告乙○○涉犯詐欺取財罪嫌云云。
二、按犯罪事實應依證據認定之，無證據不得推定其犯罪事實，刑事訴訟法第一百五
    十四條定有明文；又刑事訴訟法上所謂認定犯罪事實之證據，係指足以認定被告
確有犯罪行為之積極證據而言，該項證據自須適合於被告犯罪事實之認定，始得
    採為斷罪資料；事實之認定，應憑證據，如未能發現相當證據，或證據不足以證
    明，自不能以推測或擬制之方法，以為裁判基礎，最高法院四十六年臺上字第二
    六０號、二十九年上字第三一０五號、四十年台上字第八六號判例足資參照。
三、自訴人認被告乙○○犯有刑法第三百三十九條第一項之詐欺取財罪嫌，無非以被
    告乙○○所簽發，由同案被告甲○○背書之支票業已退票，並提出估價單、支票
    、退票理由單、存證信函各一紙為其論據。訊據被告決否認有何詐欺犯行，辯稱
    ：伊是向甲○○購買手機，因甲○○沒有伊要購買之手機，遂向自訴人公司調貨
    後再賣給伊，所簽發之面額二萬元支票是用以支付向甲○○購買手機之貨款，事
    後，甲○○有告知自訴人要求他背書之情事，伊亦有聲明若票有問題，願意以現
    金將票換回等語。
四、經查：被告是向甲○○購買手機，因甲○○店內無被告要購買之手機，甲○○遂
    向自訴人公司調貨等情，業據證人甲○○於本院八十八年度自字第五一六號八十
    八年十二月十四日訊問時證述：「乙○○到我開的通訊行買手機二支，我店內無
    他要的貨，就以電話向自訴人公司調貨，陳文仁他們的業務就拿二支手機到我的
    店內，二支手機共二萬元」等語明確，而自訴人就證人甲○○向該公司調貨（即
    購買）二支手機之情亦未加否認，並陳稱：卷附支票是因是後發現有問題，才要
    求甲○○背書等語（見本院八十九年七月十八日訊問筆錄），佐以自訴人自承甲
    ○○都是向該公司調貨等語（見同日訊問筆錄），足證本件自訴人所指稱購買手
    機之過程應是由證人甲○○先向自訴人公司調貨後，再將之轉售予被告乙○○，
    而由被告簽發卷附支票，用以支付貨款，至堪認定。是以被告與自訴人公司間並
    未存有買賣關係，已然明確。雖事後被告所簽發之支票確已退票，有自訴人提出
    之退票理由單在卷可證，惟被告既未向自訴人公司購買手機，而是向證人甲○○
    所購買，自無從對自訴人公司施以任何詐術，致使其陷於錯誤可言。被告所辯前
    開情詞，核與事實相符，自堪憑採。
五、綜上所述，被告是向證人甲○○購買手機，因甲○○店內無被告所要購買之手機
    型號，遂向自訴人公司調貨，再轉賣予被告，已如前述，被告既未向自訴人公司
    購買手機，自無從對之施以任何詐術，自訴人所為指述，既與事實不符，自難採
    為被告有罪之認定。此外，復查無其他積極證據足以證明被告有自訴人指述之詐
    欺犯行，其犯罪既不能證明，自應為無罪之判決。至被告向證人甲○○購買手機
    ，所簽發用以支付貨款之支票屆期退票，此舉對甲○○是否涉犯有詐欺罪嫌，因
    未據證人甲○○訴追，本院無權審究，合此敘明。
六、自訴人駿霆有限公司經合法傳喚，無正當理不到庭，因本件係非告訴乃論之罪，
    爰不待其陳述而為判決，併此敘明。
據上論斷，應依刑事訴訟法第三百四十三條、第三百三十一條第一項後段、第三百零
一條第一項，判決如主文。
中      華      民      國      八十九      年      八    月    十八    日
                                            臺灣高雄地方法院刑事第二庭
                                                法  官    黃三友
右正本證明與原本無異。
如不服本判決，應於判決送達後十日內，向本院提出上訴狀。
                                                書記官    林介欽
中      華      民      國      八十九      年      八    月    十九    日


司法院資訊處製作；財團法人民間司法改革基金會備份。
